臺灣屏東地方法院民事判決　　　　　　　 94年度再易字第3號
再審原告　　乙○○
再審被告　　甲○○
上列當事人間請求侵權行為損害賠償事件，再審原告對於民國94
年5 月24日本院93年度簡上字第51號確定判決提起再審之訴，本
院判決如下：
    主  文
再審之訴駁回。
再審訴訟費用由再審原告負擔。
    理  由
一、程序方面：
  (一)按再審之訴，應於30日之不變期間內提起；前項期間，自判
    決確定時起算，判決於送達前確定者，自送達時起算；其再
    審之理由發生或知悉在後者，均自知悉時起算，民事訴訟法
    第500 條第1 項、第2 項前段定有明文。本件再審原告於民
    國94年5 月30日收受本院93年度簡上字第51號確定判決書，
    有送達回證附卷可稽，並於同年6 月27日提起本件再審之訴
    （見再審訴狀上所蓋本院收文章戳），未逾上開不變期間，
    係屬合法。
  (二)次按再審之訴，顯無理由者，得不經言詞辯論，以判決駁回
    之，民事訴訟法第502 條第2 項定有明文。本件依上開規定
    未經言詞辯論，故再審被告並無任何聲明或陳述，合先敘明
    。
二、再審意旨略以：(一)按當事人主張之事實經他造於準備書狀內
    或言詞辯論時在受命法官、受託法官前自認者，無庸舉證，
    民事訴訟法第279 條第1 項定有明文。本件再審被告曾於第
    一審自認坐落屏東縣東港鎮○○段238 建號建物即門牌號碼
    同鎮○○路○ 段2 巷24號房屋（下稱系爭房屋）在施工前就
    有龜裂，則第一、二審法院應受此自認之拘束，再審原告自
    無庸就此事實再為舉證。遽第二審法院置前述自認於不顧而
    逕認定系爭房屋目前所有龜裂均係在施工後方產生，其判決
    即屬消極不適用法規，顯然影響裁判及再審原告之權益，當
    為適用法規顯有錯誤。(二)原確定判決以證人邱松恩之證言認
    定系爭房屋係於再審原告在鄰地施工興建房屋後始出現損壞
    ，惟該時邱松恩僅是前去為再審被告加高一面圍牆，實無進
    屋上樓查看房間內壁之可能，且距再審原告於鄰地施工建屋
    有一年之隔，故邱松恩之證言無法證實再審原告施工時系爭
    房屋之狀況。另證人吳陳麗蓮僅再審被告之友人，對系爭房
    屋狀況瞭解有限，原確定判決引上述證人之證言認定系爭房
    屋於再審原告施工後出現損壞，自有違經驗法則及論理法則
    ，其適用法規顯有錯誤。(三)台灣省土木技師公會鑑定人林漢
    庚與陳逢明於第二審曾陳述系爭房屋之裂痕有可能是在施工
    前就已存在，亦可能因地震或其他原因造成，可知鑑定人就
    系爭房屋損害之原因不能明確判斷，縱其亦稱「施工造成之
    可能性較大」，亦不過為推測之詞，自不足以證明系爭房屋
    損害之發生與再審原告之施工行為有因果關係。另依台灣省
    建築師公會屏東縣辦事處之鑑定報告亦指出：「本案標的物
    現有損壞情形係屬舊痕或新傷無從認定」、「本案標的物於
    鄰房施工前未作現況鑑定，所有損壞均以新裂縫認定，責任
    歸屬不在本鑑定範圍內」，足認系爭房屋現有瑕疵究竟是否
    為再審原告施工所致，無法明確斷定。原確定判決以台灣省
    土木技師公會所製鑑定報告作為對再審原告不利認定之依據
    ，而對上述鑑定人或台灣省建築師公會鑑定報告所稱無法確
    定損害發生原因之陳述不為斟酌，亦未敘明不採之理由，該
    確定判決就足影響判決之重要證物漏未斟酌，有民事訴訟法
    第497 條規定之再審事由。(四)再審被告於一審時已表明對台
    灣省建築師公會屏東縣辦事處鑑定報告所認定之修護金額不
    爭執；又一審法院委請台灣省土木技師公會鑑定之對象為系
    爭房屋損壞之原因及責任歸屬，該鑑定報告擅就修復費用為
    鑑定，此部分應無證據能力；且觀其報告，所採之修復方式
    不合理，亦未考量折舊，原確定判決據此作為認定損害賠償
    金額之依據，自屬違反最高法院18年上字第2170號判例及民
    法第213 條、第216 條之規定，而有判決適用法規顯有錯誤
    之再審理由。綜上，爰依民事訴訟法第496 條第1 項第1 款
    及同法第497 條之規定，提起本件再審之訴，並聲明：(一)原
    確定判決廢棄，再審被告之上訴駁回。(二)再審及前審訴訟費
    用由再審被告負擔。
三、按民事訴訟法第496 條第1 項第1 款所謂適用法規顯有錯誤
    ，係指確定判決所適用之法規，顯然不合於法律規定，或與
    司法院現尚有效大法官會議之解釋，或本院現尚有效之判例
    顯有違反，或消極的不適用法規，顯然影響裁判者而言，並
    不包括判決理由矛盾、理由不備、取捨證據及認定事實錯誤
    之情形在內，最高法院92年度台上字第320 號判決意旨參照
    。又按民事訴訟法第497 條所謂「重要證物漏未斟酌」，係
    指當事人在前訴訟程序已經提出，第二審確定判決漏未於判
    決理由中斟酌者而言，申言之，該項證物如經斟酌，原判決
    將不致為如此之論斷，若縱經斟酌亦不足影響原判決之內容
    ，或原判決曾於理由中說明其為不必要之證據者，均與本條
    規定之要件不符，且本條證物專指物證而言，不包含人證在
    內。
四、經查：
  (一)再審原告以原確定判決未受再審被告於第一審自認系爭房屋
    「在施工前就有龜裂」之拘束，亦未考量證人邱松恩及吳陳
    麗蓮並無機會可觀察到系爭房屋於再審原告施工時之詳細狀
    況，遽認系爭房屋之損壞乃再審原告施工所致，而主張原確
    定判決有民事訴訟法第496 條第1 項第1 款規定之適用法規
    顯有錯誤情形。惟再審被告雖於第一審陳述「系爭房屋於施
    工前已有龜裂」，然並未敘明係何種程度之龜裂，且其同時
    亦稱因再審原告施工建屋並破壞牆壁，始造成系爭房屋龜裂
    等語（見一審卷第60頁），自難認前開陳述乃再審被告自認
    系爭房屋之損壞係發生於再審原告施工前，原確定判決仍可
    採認其他相關人證事證作為心證之基礎。且依前揭判決說明
    ，再審原告上開所述，均屬事實認定之問題，核與民事訴訟
    法第496 條第1 項第1 款規定之再審事由不符。
  (二)再審原告主張再審被告於第一審時已就台灣省建物師公會屏
    東市辦事處鑑定報告所認定之修護金額不爭執，自不應依其
    後台灣省土木技師公會鑑定報告為認定損害賠償金額之基礎
    ，又原確定判決所認損害賠償金額並未考量折舊，有民事訴
    訟法第496 條第1 項第1 款規定之適用法規顯有錯誤情形。
    惟查，就台灣省建物師公會屏東市辦事處鑑定報告所認之修
    護金額，再審被告2 次請求調解，均未獲再審原告同意賠償
    ，此有屏東縣東港鎮調解委員會通知書附卷可稽（見一審卷
    第51至52頁），顯見兩造就該鑑定報告修護金額並非不爭執
    ，況房屋損壞會隨時間而擴大，自有再予詳為鑑定之必要。
    另就二鑑定報告內容觀之，台灣省土木技師公會之鑑定較為
    詳盡，鑑定時間在後，原確定判決據此採用該份鑑定報告，
    尚無違誤；且原確定判決針對如何回復原狀至可供安全正常
    使用及折舊與否，業已具體審酌說明，此部分應屬取捨證據
    及認定事實之範疇，尚難認其適用法規顯有錯誤。
  (三)再審原告主張，鑑定人林漢庚、陳逢明及台灣省建築師公會
    之鑑定報告均曾表明就系爭房屋現有損壞情形之肇因無法斷
    定，而原確定判決均漏未審酌，有違民事訴訟法第497 條之
    規定。然查，民事訴訟法第497 條之重要證物係專指物證而
    言，鑑定人林漢庚及陳逢明之證詞係人證而非物證，自非本
    條所應審究。且原確定判決之所以採取台灣省土木技師公會
    之鑑定報告作為認定系爭房屋損害肇因依據，乃因該公會曾
    回函說明「如無施工前現況鑑定報告書，學理上亦能依結構
    破壞行為及位置加以研判原損壞原因」（原確定判決書第5
    頁），據此可判斷其鑑定結果不完全是個人主觀推測之詞，
    而有科學依據。是再審原告以上述理由認原確定判決有民事
    訴訟法第497 條之重要證物漏未斟酌之情形，並不足採。
五、綜上所述，本件再審原告以上開事由，指摘原確定判決有民
    事訴訟法第496 條第1 項第1 款及第497 條規定之再審事由
    ，顯無理由，爰不經言詞辯論，逕以判決駁回之。
六、據上論結，本件再審之訴為顯無理由，依民事訴訟法第502
    條第2 項、第78條，判決如主文。
中　　華　　民　　國　　94　　年　　9 　　月　　30　　日
                  民事第一庭  審判長法  官  羅心芳
                                    法　官　林雅莉
                                    法  官  翁世容
正本係照原本作成。
本判決不得上訴。
                                    書記官　溫訓暖
中　　華　　民　　國　　94　　年　　9 　　月　　30　　日
